臺灣高雄地方法院交通事件裁定　　　 100年度交聲字第1135號
原處分機關　高雄市政府交通局
異　議　人　駿明交通運輸股份有限公司
法定代理人　曾天景
上列異議人即受處分人因違反道路交通管理處罰條例案件，對於
高雄市政府交通局民國100 年5 月18日所為之高市交裁字第裁32
-Z3B008543號裁決聲明異議，本院裁定如下：
    主  文
異議駁回。
    理  由
一、原處分意旨略以：張國棟所駕駛之駿明交通運輸股份有限公
    司（下稱異議人）所有車牌號碼XU-039號營業貨櫃曳引車（
    下稱前開車輛），於民國100 年4 月17日上午9 時39分許，
    行經國道一號高速公路218.3 公里處員林地磅站北上地磅，
    因裝載貨櫃總重40.28 公噸，核重35公噸，超重5.28公噸，
    及拖車使用證未隨身攜帶，經內政部警政署國道公路警察局
    員警舉發並填掣公警局交字第Z3B008543 號舉發違反道路交
    通管理事件通知單（下稱舉發通知單），爰依道路交通管理
    處罰條例第29條之2 第1 項、第3 項、第14條第2 款規定，
    裁處罰鍰新臺幣（下同）1 萬6300元等語。
二、異議意旨略以：前開車輛已領有「進出口貨櫃超重臨時通行
    證」（通行證號碼：30A00000000 ，下稱臨時通行證），依
    該臨時通行證上「通行條件欄一、」之規定：總聯結重量在
    42公噸以下者，視同整體物，得憑通行證行駛於國道上。而
    本件張國棟駕駛前開車輛實際過磅僅40.28 公噸，應仍在總
    聯結重量42公噸之合法範圍內，且亦有隨車攜帶「貨櫃（物
    ）運送單（兼出進站放行准單）」、「貨櫃交替驗收單EIR
    」，並無違規，爰聲明異議請求撤銷原處分等語。
三、按汽車裝載貨物超過核定之總重量、總聯結重量者，處汽車
    所有人罰鍰，並記汽車違規紀錄1 次，其應歸責於汽車駕駛
    人時，除依第3 項處汽車駕駛人罰鍰及依第63條第1 項第2
    款記點外，汽車所有人仍應記該汽車違規紀錄1 次。有前2
    項規定之情形者，應責令改正或當場禁止通行，並處10,000
    元罰鍰；超載10公噸以下者，以總超載部分，每1 公噸加罰
    1,000 元；超載逾10公噸至20公噸以下者，以總超載部分，
    每1 公噸加罰2,000 元；超載逾20公噸至30公噸以下者，以
    總超載部分，每1 公噸加罰3,000 元；超載逾30公噸者，以
    總超載部分，每1 公噸加罰5,000 元，未滿1 公噸以1 公噸
    計算，道路交通管理處罰條例第29條之2 第1 項、第3 項分
    別定有明文。
四、經查：
（一）「貨櫃運送單」及「貨櫃出站准單」係83年海關實施「海
      運貨物通關自動化」前之單據，目前係以「貨櫃（物）運
      送單（兼出進站放行准單）」取代該2 種單據。而高雄港
      貨櫃碼頭可分為貨櫃碼頭區及貨櫃集散站區2 區，貨櫃碼
      頭區供船隻泊靠及貨櫃裝卸之用，貨櫃集散站區則供堆放
      貨櫃之用，目前海關並未開放准各航商自主管理貨櫃碼頭
      ，惟准貨櫃集散站經營業依「海關管理貨櫃集散辦法」第
      3 條第2 項規定，實施自主管理。實施自主管理之貨櫃集
      散站業者，於貨櫃提領出站時，應憑海關之海運進口（轉
      運、轉口）貨物電腦放行通知訊息、提貨單、轉運准單或
      其他經海關核准文件，核對收貨人、貨物標記、箱號及件
      數等無訛後，核銷艙單，並以電腦列印「貨櫃（物）運送
      單（兼出進站放行准單）」，交由所屬專責人員核對貨櫃
      標誌、號碼、封條號碼無訛並簽章後，再由貨櫃曳引車司
      機憑以向大門警衛出站。該「貨櫃（物）運送單（兼出進
      站放行准單）」，其目的在控管貨櫃從上一個櫃場到下一
      個櫃場之作業，以利海關控管該貨櫃的運送作業，避免走
      私、掉包、換櫃之情事發生等情，有內政部警政署國道公
      路警察局第三警察局100 年5 月4 日公警三交字第100037
      0683號函（見本院卷第57-59 頁）可憑。是依上開函文可
      知，目前實務上雖已無「貨櫃運送單」及「貨櫃出站准單
      」之製作，惟於提領貨櫃出站時，仍有核發「貨櫃（物）
      運送單（兼出進站放行准單）」交給貨櫃曳引車司機，以
      替代上開2 單據，俾便於貨櫃運達目的站時交付銷案之事
      實，應屬無訛。
（二）「貨櫃交替驗收單EIR 」係貨櫃集散站業、海運運輸業及
      使用貨櫃之進出口業，於貨櫃交接時，自行檢查貨櫃內外
      有無凹陷破損等狀況以明責任之紀錄單據，通常於貨櫃出
      站時，併同「貨櫃（物）運送單（兼出進站放行准單）」
      交付貨櫃曳引車司機，此與海關業務無涉，自不能替代以
      往之「貨櫃運送單」、「貨櫃出站准單」及現行之「貨櫃
      （物）運送單（兼出進站放行准單）」，此亦有前開函文
      在卷可參。
（三）「進出口貨櫃超重臨時通行證」係由汽車貨櫃貨運業者檢
      附申請書及裝載圖向交通部公路總局各地區監理所之監理
      站申請核發，且目前實務上為簡化審查流程，有關道路交
      通安全規則第80條第2 項所定「裝載整體物品行駛於高速
      公路之汽車，其長度超過第38條第1 項第1 款規定，重量
      超過前項第2 款規定，寬度超過3.25公尺，高度超過4.2
      公尺者，接受申請之公路監理機關應先洽經高速公路管理
      機關認可後，始得核發通行證」之國道路權部分，業經交
      通部臺灣區○道○○○路局97年4 月15日管字第09700113
      84號函授權各地區監理所之監理站辦理，不再依上開規則
      須先洽經高速公路管理機關認可後，始得核發臨時通行證
      ，故只要持有臨時通行證即得行駛在國道高速公路及一般
      道路上，有高雄市監理處100 年7 月14日高市監運字第10
      00017701號函暨其附件存卷為徵（見本院卷第42-52 頁）
      。而臨時通行證乃供「半聯結車裝載進出口超重貨櫃於港
      區至目的地間運送，轉口超重貨櫃行經道路時及出口超重
      貨櫃於貨櫃集散站至港區間之運送，其總聯結重量在42噸
      以下者」之隨車臨時通行證，核與海關業務無涉，故為證
      明其載運之貨櫃是合法超重之用。又目前監理站核發之臨
      時通行證，皆於通行條件下列舉該貨櫃司機必須隨車攜帶
      「貨櫃運送單」及「貨櫃出站准單」，以證明裝載之超重
      貨櫃屬於進出口之實櫃。是縱認目前並無核發「貨櫃運送
      單」及「貨櫃出站准單」，而以「貨櫃（物）運送單（兼
      出進站放行准單）」替代，惟「貨櫃交替驗收單EIR 」之
      功能、目的與「貨櫃（物）運送單（兼出進站放行准單）
      」不同，已如前述，是司機自不得以執有「貨櫃交替驗收
      單EIR 」、「進出口貨櫃超重臨時通行證」替代攜帶「貨
      櫃（物）運送單（兼出進站放行准單）」，而避免查驗之
      目的。
（四）張國棟所駕駛之前開車輛，於前揭時地，裝載貨櫃總重40
      .28 公噸，核重35公噸，超重5.28公噸，及未隨身攜帶拖
      車使用證，經內政部警政署國道公路警察局員警依法舉發
      並填掣舉發通知單等情，業據異議人所不爭（見本院卷第
      1-2 頁），核與證人即舉發本件違規之警員郭俊德證述情
      節相符（見本院卷第20-25 頁），並有舉發通知單、國道
      高速公路超載資料表在卷可參（見本院卷第5-6 頁），是
      此部分之事實，應堪認定。
（五）證人郭俊德於本院調查時證述：「當天經過前揭地磅站，
      看見前開車輛輪胎吃深，認有超重嫌疑，遂要求張國棟開
      至地磅站過磅，發覺確有超重情事，我問張國棟有無臨時
      通行證，他僅拿出臨時通行證1 張，並未無「貨櫃交替驗
      收單EIR 」及「貨櫃（物）運送單（兼出進站放行准單）
      」，我便告知他相關規定並依法舉發，等到我填單完畢，
      他才說有貨櫃（物）運送單（兼出進站放行准單），但我
      都沒看到他拿出來」等語明確（見本院卷第20-25 頁），
      而依卷內所存證據資料，並無任何事證足以證明證人郭俊
      德證言係屬虛偽，亦無證據證明其有捏造事實、違法取締
      之情事，復衡諸證人郭俊德與異議人、張國棟並不認識，
      彼此間亦無恩怨嫌隙，且證人到庭作證須經具結擔保其證
      言之信憑性，否則將受有偽證罪追訴之危險，當不至任意
      構陷異議人有此違規，故證人郭俊德上揭證詞應可採信。
      又臨時通行證上明確記載『應隨車攜帶「貨櫃運送單」、
      「貨櫃出站准單」，以證明半聯結車裝載之超重貨櫃屬於
      前項之進出口貨櫃，並供交通稽查人員稽查，無隨身攜帶
      者，以無通行證論』，張國棟身為前開車輛之司機，對此
      自難諉為不知，且其於本院調查時也稱當天是要將轉口貨
      櫃自高雄港載至臺中港，公司只有給其臨時通行證1 張而
      已（見本院卷第27頁）。再經本院函詢高雄港及臺中港，
      聯結車裝載超重貨櫃離開高雄港管制港區，均經由自動通
      關系統專用車道由自動通關系統查驗通關，並不需要出示
      「貨櫃（物）運送單（兼出進站放行准單）」、「貨櫃交
      替驗收單EIR 」、「進出口貨櫃超重臨時通行證」等文件
      ，且該自動系統並不會因有超重之情事而警示改由人工攔
      查通關。另聯結車裝載超重貨櫃進入臺中港管制港區，依
      臺中港載運貨物車輛通行單核放須知及商港通行證申請及
      使用須知，並未規定需出示上開3 份文件始得進港卸櫃，
      有交通部高雄港務局10年8 月22日高港港灣字第10000141
      46號函、交通部臺中港務局100 年8 月12日中港棧字第10
      00006389號函、本院公務電話記錄附卷可查（見本院卷第
      61、63、64頁），亦足認出入高雄港、臺中港管制港區皆
      不需攜帶上開3 份文件。故基上所述張國棟於前述時地駕
      駛前開車輛裝載前揭超重貨櫃遭證人郭俊德攔查時，確未
      攜帶及提出「貨櫃運送單」及「貨櫃出站准單」，或目前
      實務上核發之「貨櫃（物）運送單（兼出進站放行准單）
      」乙節，應堪認定。至證人郭俊德雖稱張國棟當時提出之
      臨時通行證未經高速公路管理機關認可，且未檢附路線圖
      ，應不得行駛在國道高速公路上，但查此與目前臨時通行
      證所許可通行之道路範圍不合（見前述），且經本院向高
      雄市監理處確認本件異議人交給張國棟隨車攜帶之臨時通
      行證確得行駛在國道一號高速公路上無誤，有前揭高雄市
      監理處函文可考，是證人郭俊德此部分證述容有誤會，應
      予敘明。
（六）張國棟固於本院調查時證稱當時有提出臨時通行證、「貨
      櫃（物）運送單（兼出進站放行准單）」、「貨櫃交替驗
      收單EIR 」給證人郭俊德云云。然查，彼先稱有拿臨時通
      行證給證人郭俊德，經本院提示「貨櫃（物）運送單（兼
      出進站放行准單）」後，才又稱有提出「貨櫃（物）運送
      單（兼出進站放行准單）」、「貨櫃交替驗收單EIR 」，
      後再稱公司（指異議人）只有給彼臨時通行證1 張而已（
      見本院卷第26-27 頁），顯然前後陳述不甚一致。復審酌
      彼現仍為異議人之司機，所述不無偏頗之虞，相較於證人
      郭俊德上開所述，自應以證人郭俊德所言較可信，要難以
      證人張國棟之證言作對異議人有利之認定。
五、綜上所述，張國棟駕駛前開車輛時，因未提出「貨櫃運送單
    」及「貨櫃出站准單」，或目前實務上核發之「貨櫃（物）
    運送單（兼出進站放行准單）」，應視為無通行證，而有前
    揭超重之違規無疑。而關於拖車使用證未隨身攜帶之違規，
    異議人亦未聲明異議，原處分機關因而依道路交通管理處罰
    條例第29條之2 第1 項、第3 項、第14條第2 款之規定，裁
    處異議人罰鍰1 萬6300元，經核尚無違誤，本件異議為無理
    由，應予駁回。
據上論斷，應依道路交通事件處理辦法第18條，裁定如主文。
中　　華　　民　　國　 100　　年　　9 　　月　　2 　　日
                  交通法庭法　官  余銘軒
以上正本證明與原本無異。
如不服本裁定，應於收受送達後5 日內向本院提出抗告狀。
中　　華　　民　　國　 100　　年　　9 　　月　　6 　　日
　　　　　　　　　　　　　書記官  吳書逸
